【裁判字號】    89,易,2431
【裁判日期】    891221
【裁判案由】    傷害
【裁判全文】
臺灣臺北地方法院刑事判決                        八十九年度易字第二四三一號
    公  訴  人  臺灣臺北地方法院檢察署檢察官
    被      告  甲○○
    選任辯護人  吳東一律師
右列被告因家庭暴力傷害案件，經檢察官聲請簡易判決處刑（八十八年度偵字第一五
一二一號），本院臺北簡易庭認為不宜以簡易判決處刑，改依通常程序判決如左：
    主      文
甲○○傷害人之身體，處有期徒刑肆月，如易科罰金以參佰元折算壹日。
    事      實
一、甲○○與乙○○有配偶關係，屬家庭暴力防治法第三條第一款所定之家庭成員，
    緣甲○○與乙○○因外遇問題及感情不睦，於八十八年五月九日凌晨一時許，在
    臺北市○○路○段七六號六樓住處，發生爭執，甲○○乃基於傷害故意，用手掐
    乙○○之脖子長達數分鐘，致乙○○受有兩眼壓迫性結膜下出血之傷害。
二、案經乙○○訴由臺灣臺北地方法院檢察署檢察官偵查起訴。
    理      由
一、訊據被告甲○○矢口否認有何傷害犯行，辯稱伊沒有打告訴人乙○○，而係因告
    訴人當時拿刀要自殺，被告怕告訴人自殺，要搶刀子，不知為何告訴人會受傷云
    云。經查：（一）右揭事實迭據告訴人於檢察官偵查中，及本院審理中指訴明確
    （見偵查卷宗第二頁正面、第二十三頁正面），核與被告之長子即葉哲緯於檢察
    官偵查中所證稱：「（問：你有見父打母？）‧‧‧也有看見爸爸拿結婚大照片
    打媽媽，也有見五月九日媽媽眼睛打出血。」（見偵查卷宗第二十六頁）、被告
    之次子葉哲煜於檢察官偵查中所證稱：「（有否見父打母？）有的，其他如兄所
    言一樣，有見母眼睛出血。」（見偵查卷宗第二十六頁反面）及被告與告訴人僱
    用之印尼籍幫傭ＲＡＳＥＭ於檢察官偵查中所證稱：「（有無見甲○○打葉女？
    ）沒有，看過太太於五月九日早上眼睛流血，何因不知。」（見偵查卷宗第二十
    五頁正面），互核相符；（二）又告訴人於偵查中所提出之遠景眼科診所診斷證
    明書亦載明告訴人於八十八年五月十日門診就醫，受有兩眼壓迫性結膜下出血之
    傷害，有前開診斷書影本一紙，附於偵查卷宗可據（見偵查卷宗第七頁）；（三
    ）被告前辯稱：「‧‧‧我怕他（指告訴人）再自殺，去搶刀，不知怎麼回事。
    」（見偵查卷宗第十五頁正面），其後卻又改稱：「（問：為何帶她去？）她戴
    隱形眼鏡眼睛紅。」（見偵查卷宗第四十九頁反面）其前後之辯稱顯屬矛盾，且
    依前開診斷書所載，被告受有兩眼壓迫性結膜下出血之傷害，此種症狀之產生，
    係因頸部靜脈受到緊緊的壓迫，從頭部回流的血液失去通道，那麼壓力較高的動
    脈，馬上就閉塞住無法流通，此時結膜等處即會出現溢血點（參閱八十島信之助
    著，法醫學入門），是無論係因搶刀時不小心撞到告訴人，或是因戴隱形眼鏡所
    致之傷害，應均無法造成兩眼壓迫性結膜下出血之傷害，故被告所辯，純屬卸責
    之詞，不足採信；（四）被告所為用手掐告訴人之脖子長達數分鐘，致告訴人受
    有兩眼壓迫性結膜下出血之行為，惟被告於主觀上應僅有傷害之故意，而無殺人
    之故意，此觀告訴人於偵查中證稱：「‧‧‧他（指被告）又掐我脖子，約有三
    分鐘，‧‧‧我說『好，房子給你』，他就放開了。」（見偵查卷宗第二十三頁
    ）足認被告應無欲致告訴人於死之意思，而僅有傷害之故意；（五）被告與告訴
    人現有配偶關係，屬家庭暴力防治法第三條第一款所定之家庭成員，業經被告與
    告訴人均陳述明確，本院亦已訊明年籍，且有兩人之結婚證書影本乙紙（見偵查
    卷宗第六頁）可證，被告傷害告訴人，確係犯家庭暴力案件之傷害罪無訛。本件
    事證明確，被告犯行已堪認定，應予依法論科。
二、核被告所為用手掐告訴人之脖子長達數分鐘，致告訴人受有兩眼壓迫性結膜下出
    血傷害之行為，係犯刑法第二百七十七條第一項之普通傷害罪。爰審酌被告掐住
    告訴人脖子數分鐘，使告訴人受有兩眼壓迫性結膜下出血傷害之傷害，足見被告
    之傷害手段甚重，且犯罪後猶一再飾詞狡卸，尚難認有悔意，及其犯罪之動機、
    對告訴人造成之危害、與告訴人之關係等一切情狀，量處如主文所示之刑，並諭
    知易科罰金之折算標準，以資懲儆。
據上論斷，應依刑事訴訟法第四百五十二條、第二百九十九條第一項前段，刑法第二
百七十七條第一項、第四十一條，罰金罰鍰提高標準條例第一條前段、第二條，判決
如主文。
本案經檢察官蘇怡文到庭執行職務
中    華    民    國      八十九      年      十二        月    二十一  日
                                      臺灣臺北地方法院刑事第六庭
                                          法  官  黃程暉
右正本證明與原本無異。
如不服本判決，應於判決送達後十日內，向本院提出上訴狀。
                                          書記官  張華瓊
中    華    民    國      八十九      年      十二        月    二十七  日
附錄本案論罪科刑法條全文
刑法第二百七十七條第一項
傷害人之身體或健康者，處三年以下有期徒刑、拘役或一千元以下罰金。


司法院資訊處製作；財團法人民間司法改革基金會備份。
